臺灣高等法院刑事判決
109年度上訴字第1123號
上  訴  人  
即  被  告  蔡淑芬


上列上訴人因違反毒品危害防制條例案件，不服臺灣桃園地方法
院108年度審訴字第1683號，中華民國108年12月13日第一審判決
（起訴案號：臺灣桃園地方檢察署108年度毒偵字第4296、4415
號），提起上訴，本院判決如下：
    主  文
上訴駁回。                                 
    理  由
一、按刑事訴訟法第350條、第361條、第362條、第367條規定，
    不服地方法院之第一審判決而上訴者，須提出上訴書狀，並
    應敘述具體理由，為上訴必備之程式；其所提出之書狀未敘
    述上訴理由，或僅曾以言詞陳述上訴理由者，均應於上訴期
    間屆滿後20日內補提理由書於第一審法院。第一審法院經形
    式審查，認逾期未補提上訴理由者，應定期間先命補正，逾
    期未補正者，為上訴不合法律上之程式，應以裁定駁回。倘
    已提出上訴理由，但所提非屬具體理由者，則由第二審法院
    以上訴不合法律上之程式，判決駁回。所謂具體理由，須就
    不服判決之理由為具體之敘述而非空泛之指摘，倘僅泛言原
    判決認事用法不當、採證違法或判決不公、量刑失之過重或
    輕縱等空詞，而無實際論述內容，即無具體可言，難謂已敘
    述具體理由（最高法院106年度第8次刑事庭會議決議參照）
    。是不服地方法院之第一審判決而上訴者，須提出上訴書狀
    ，且應於上訴書狀本身內敘明上訴之具體理由，如不能認係
    具體理由者，上訴即非合法。
二、本件上訴人即被告蔡淑芬（下稱被告）不服原判決，提起上
　　訴，其上訴意旨略稱：伊以為施用3天後即可檢驗合格，殊
    不知在施用5天後仍經檢驗出有微量嗎啡反應，伊於偵查中
    已坦承有在案發前5天施用，並於檢察官提示之檢驗單上簽
    名，並無矢口否認犯行；另伊父親患有精神病及糖尿病，已
    失業在家多年，母親患有高血壓，及伊配偶為更生人，患有
    HIV、C型肝炎，無穩定工作等情，倘伊入監服刑，恐影響家
    庭經濟及生活，而伊犯後深感懊悔，並持續至桃園療養院接
    受治療，且伊所為犯行係對自身之危害，與一般刑事犯罪不
    同，若施以徒刑並不足以斷絕其毒癮，往往於出監後造成被
    告生活經濟更加困難，亦加重家人負擔、壓力，懇請本院參
    酌刑法第57條所列事項及公共利益之維護，改以緩起訴處分
    ，並轉介前往醫療院所予以戒癮治療云云。
三、按量刑係法院就繫屬個案犯罪之整體評價，為事實審法院得
    依職權自由裁量之事項，量刑判斷當否之準據，應就判決之
    整體觀察為綜合考量，並應受比例原則等法則之拘束，非可
    恣意為之，致礙其公平正義之維護，必須兼顧一般預防之普
    遍適應性與具體個案特別預防之妥當性，始稱相當。苟已斟
    酌刑法第57條各款所列情狀，而未逾越法定刑度，如無偏執
    一端，致有明顯失出失入之恣意為之情形，上級審法院即不
    得單就量刑部分遽指為不當或違法。次按毒品危害防制條例
    第24條規定，檢察官固得對施用毒品之被告為緩起訴處分，
    同時並附帶命被告完成戒除毒癮之治療，此乃係鑑於對若干
    施用毒品者若僅施以徒刑尚不足以斷絕毒癮，遂令檢察機關
    與行政院衛生署合作，由檢察官審酌個案情形及公共利益之
    維護，得援引上開規定，改以緩起訴處分方式轉介毒品施用
    者前往醫療院所治療。因此，對於施用毒品者，得否以刑事
    訴訟法第253條之2第1項第6款之規定，由檢察官為緩起訴處
    分，並附命完成戒癮治療以替代刑事追訴，仍委諸檢察官斟
    酌具體個案情節及公共利益之維護予以裁量。查原判決除依
    憑被告之自白、臺灣桃園地方檢察署施用毒品犯採尿報到編
    號表2份、尿液檢體監管紀錄表（檢體編號：000000000、00
    0000000）2份及台灣尖端先進生技醫藥股份有限公司濫用藥
    物檢驗報告（尿液檢體編號：000000000、000000000）2份
    等證據資料，認定被告施用第一級毒品毒品犯行（共2罪）
    明確外，並就如何量定被告宣告刑之理由，業已審酌被告前
    於民國101年間因施用毒品案件，經原審法院以102年度毒聲
    字第232號裁定送觀察、勒戒，因認有繼續施用毒品之傾向
    ，復經原審法院以102年度毒聲字第670號裁定令入戒治處所
    施以強制戒治，因強制戒治成效評定合格，於103年7月8日
    執行完畢釋放出所，該案並經臺灣桃園地方法院檢察署（已
    更名為臺灣桃園地方檢察署）檢察官以103 年度戒毒偵字第
    48號為不起訴處分確定；又於上開觀察、勒戒執行完畢釋放
    後5年內之104年間，復因施用毒品案件，經原審法院104年
    度審訴字第1562號判決各判處有期徒刑7月、3 月，上訴後
    經本院以105年度上訴字第372號判決駁回上訴確定（編號①
    ）；復於104年間因施用毒品案件，經原審法院以104年度審
    訴字第1793號判決各判處有期徒刑7月、3月確定（編號②）
    ，編號①、②案之罪刑，嗣經原審法院以105 年度聲字第3530
    號裁定應執行有期徒刑1年6月確定（下稱A 執行刑）；另於
    105年間因違反藥事法、施用毒品等案件，經原審法院以105
    年度審訴字第985號判決各判處有期徒刑7 月、7月、4月，
    就不得易科罰金之部分，應執行有期徒刑11月確定（編號③
    ）；又於105年間因施用毒品案件，經原審法院以106年度審
    訴字第251號判決各判處有期徒刑7月、4 月確定（編號④）
    ，編號③、④之罪刑，嗣經原審法院以106年度聲字第2042號
    裁定應執行有期徒刑1年11月確定（下稱B執行刑），上開A
    、B執行刑接續執行後，於108年1月22日縮短刑期假釋出監
    併付保護管束，假釋期滿日為108年10月9日，惟A執行刑已
    於106年12月20日執行完畢，有本院被告前案紀錄表在卷可
    按，其於有期徒刑執行完畢後，5年內故意再犯本件有期徒
    刑以上之2罪，均為累犯，且考量被告構成累犯之前案多係
    施用毒品犯罪，其經判處徒刑並執行完畢，理應產生警惕作
    用，並因此自我控管，然其於本案又犯施用毒品罪，足見其
    有一定特別之惡性，對於刑罰之反應力顯然薄弱，而有延長
    矯正期間，以助重返社會，並兼顧社會防衛之需，且就其所
    犯之罪之最低本刑予以加重，尚不致使其所受之刑罰超過其
    所應負擔之罪責，而造成對其人身自由過苛之侵害，經核仍
    有加重此部分法定最低本刑之必要，是應依刑法第47條第1
    項之規定，均加重其刑；復審酌被告前因施用毒品案件經處
    遇及刑事訴追，仍未能戒除毒癮，再施用足以導致人體機能
    發生依賴性、成癮性及抗藥性等不良後果之第一級毒品海洛
    因，漠視法令之禁制，應予非難，惟衡以施用毒品乃戕己身
    心健康之舉，是施予合宜之懲處藉以隔絕毒品之適當期間即
    可，末以被告事後坦認犯行無隱，態度尚可等情狀，認被告
    施用第一級毒品，共2罪，均累犯，各處有期徒刑7月，併定
    應執行有期徒刑1年，從形式上觀之，核原審量刑並無濫用
    量刑權限，亦無其他失出或失入之違法或失當之處；且其目
    的在使被告深切反省其多次施用毒品之犯行，仍不知悔悟，
    故態復萌，再次施用毒品，無視於毒品對於自身健康之戕害
    及國家對於杜絕毒品犯罪之禁令，並無違反罪刑相當及比例
    原則。茲原判決業已充分考量被告之前案紀錄、刑法第57條
    各款、刑法第47條第1項及上開情狀，並依職權裁量科刑，
    尚未逾越法定範圍，又未濫用其職權，自不得遽指為違法。
    又被告經檢察官審酌本件案情，就被告施用第一級毒品犯行
    提起公訴，而非予以被告緩起訴處分，法院就檢察官提起公
    訴之案件，亦不得為不起訴或緩起訴處分，併予敘明。至被
    告上訴意旨所述其雙親、配偶患有上開疾病及家庭生活困頓
    等情，其情固值憐憫，惟核與本件犯行判斷無涉，自無從據
    為審酌被告犯罪情狀顯可憫恕之具體事由，而為酌量減輕其
    刑，被告應循社會福利或救助機構謀求解決。核其上訴意旨
    所述，無非係純屬個人主觀上對法院量刑之期盼，尚不足以
    影響原判決之本旨，其所執上訴理由，顯非依據卷內既有訴
    訟資料或提出新事實、新證據，指摘或表明第一審判決有何
    採證認事、用法或量刑等足以影響判決本旨之不當或違法，
    自形式上觀察，核非足以動搖原判決之具體理由，揆諸前揭
    敘明，應認其上訴為不合法律上之程式，爰不經言詞辯論，
    逕予駁回。
　　據上論斷，應依刑事訴訟法第367 條前段、第372 條，判決
    如主文。
中　　華　　民　　國　　109 　年　　4 　　月　　13　　日
                  刑事第十一庭  審判長法　官　楊力進
                              　　    法　官　許文章
                              　    　法　官　沈君玲
以上正本證明與原本無異。
如不服本判決，應於收受送達後20日內向本院提出上訴書狀，其
未敘述上訴之理由者並得於提起上訴後20日內向本院補提理由書
（均須按他造當事人之人數附繕本）「切勿逕送上級法院」。
                                  　　書記官　彭于瑛
中　　華　　民　　國　　109 　年　　4 　　月　　13　　日